【裁判字號】    99,交聲,175
【裁判日期】    990906
【裁判案由】    違反道路交通管理處罰條例聲明異議
【裁判全文】
臺灣基隆地方法院交通事件裁定         99年度交聲字第175號
移送機關即
原處分機關    交通部公路總局臺北區監理所基隆監理站
異  議  人
即受處分人    甲○○
上列異議人即受處分人因違反道路交通管理處罰條例事件，對交
通部公路總局臺北區監理所基隆監理站民國九十九年五月十七日
基監字第裁四二－ＲＡ0000000號裁決聲明異議，本院裁
定如下：
    主  文
原處分撤銷。
甲○○汽車駕駛人，駕駛汽車不遵守道路交通標線之指示，處罰
鍰新臺幣玖佰元。
    理  由
一、移送及原處分機關略以：車牌號碼Ｋ七－五七七八號自用小
    客車於民國九十九年四月七日晚間六時十分許，在基隆市○
    ○區○○路與月眉路口處，有「闖紅燈」違規，基隆市警察
    局交通警察隊（下稱舉發機關）根據採證照片，依道路交通
    管理處罰條例第五十三條第一項之規定，以基隆市警察局基
    警交字第ＲＡ0000000號逕行製單舉發異議人甲○○
    ；而異議人於應到案日期同年五月三十日前之同年五月十日
    具狀陳述意見，舉發機關則於同年五月十四日以基警交字第
    ○九九○○一二六○九號函覆異議人於上開時地駕駛前揭自
    用小客車闖越紅燈違規屬實。嗣異議人到案仍表不服，移送
    機關即原處分機關（下稱移送機關）遂依道路交通管理處罰
    條例第五十三條第一項及第六十三條第一項第三款之規定，
    於同年五月十七日以基監字第裁四二－ＲＡ0000000
    號裁處罰鍰新臺幣（下同）二千七百元及記違規點數三點，
    依法應無不合等語。
二、異議意旨略以：因路口旁之整排停車場，停車位又在路口前
    方，所以車輛必須超出停止線轉彎才能在停車位停車，警方
    採證照片顯示伊是左轉進入停車場，而非闖紅燈。為此聲明
    異議，請求撤銷原處分等語。
三、按汽車駕駛人駕駛汽車，應遵守道路交通標誌、標線、號誌
    之指示，並服從交通指揮人員之指揮；行車管制號誌之圓形
    紅燈顯示意義為車輛面對圓形紅燈表示禁止通行，不得超越
    停止線或進入路口；停止線，用以指示行駛車輛停止之界限
    ，車輛停止時，其前懸部分不得伸越該線；汽車駕駛人，駕
    駛汽車不遵守道路交通標誌、標線、號誌之指示，而本章各
    條無處罰之規定者，處九百元以上一千八百元以下罰鍰。道
    路交通安全規則第九十條、道路交通標誌標線號誌設置規則
    第二百零六條第五款第一目、第一百七十條第一項前段及道
    路交通管理處罰條例第六十條第二項第三款分別定有明文。
四、又汽車駕駛人，行經有燈光號誌管制之交岔路口闖紅燈者，
    處一千八百元以上五千四百元以下罰鍰；汽車駕駛人有道路
    交通管理處罰條例第五十三條情形者，除依原條款處罰鍰外
    ，並予記違規點數三點。道路交通管理處罰條例第五十三條
    第一項及第六十三條第一項第三款雖亦分別有所明定。惟依
    交通部八十二年四月二十二日交路字第○○九八一一號函示
    「闖紅燈」之認定標準：(一)車輛面對圓形紅燈時仍逕予穿越
    路口至銜接路段，含左轉、直行、『迴轉』及右轉（依箭頭
    綠燈允許行駛者除外），即視為闖紅燈之行為。(二)於有繪設
    路口範圍者：車輛無視於紅燈警示，有穿越路口之意圖，而
    車身已伸入路口範圍亦視同闖紅燈；若僅伸越停止線而未達
    路口範圍者，則視為不遵守標線指示論處。(三)於無繪設路口
    範圍者：以車輛無視於紅燈號誌，而有穿越路口之企圖，其
    車身並已伸越停止線並足以妨害其他方向人（若有行人穿越
    道）、車通行者，亦以闖紅燈論處；若僅車身伸越停止線則
    以不遵守標線指示視之。
五、經查：
  (一)車牌號碼Ｋ七－五七七八號自用小客車於九十九年四月七日
    晚間六時十分二十四秒，斯時基隆市○○區○○路由西往東
    方向與月眉路、東明路及義九路福虎橋口所設燈光管制號誌
    已轉呈紅燈五點六秒，而在面對上開圓形紅燈之交通號誌時
    ，由西往東方向越過該路口停止線，並於同日晚間六時十分
    二十六秒，即上開燈光管制號誌已轉呈紅燈七點六秒時，在
    停止線前左轉越過仁一路由東往西方向車道，舉發機關遂依
    道路交通管理處罰條例第五十三條第一項規定，以前揭字號
    逕行製單舉發上開自用小客車登記車主即異議人闖紅燈違規
    等情，有卷附該路口所設置照相機攝得之採證照片二張及舉
    發機關上開字號舉發違反道路交通管理事件通知單影本可憑
    ；而異議人於聲明異議狀亦不否認上開車輛為其所駕駛，且
    有公路監理電子閘門車號查詢汽車車籍資料在卷可參，足見
    異議人確於前揭時地，駕駛上開自用小客車行經上開路段，
    經攝得前述採證照片無疑。則異議人上開駕車面對圓形紅燈
    時之越過停止線及其後左轉越入仁一路由東往西方向車道之
    行為，應有面對圓形紅燈而不遵守停止線指示行駛車輛停止
    界限之違規甚明。
  (二)惟異議人前揭在基隆市○○區○○路駕車由西往東方向越過
    遵行方向停止線後，即在停止線前左轉越過仁一路由東往西
    方向車道，而斯時仁一路由東往西方向車道旁之路邊停車位
    尚有空位，亦可參諸前揭採證照片即明，是異議人表示其駕
    車越過停止線左轉之目的在於將車停放在仁一路由東往西方
    向車道旁之路邊停車位，應屬實情。又根據上開採證照片及
    本院依職權查得該處路口GOOGLE地圖及街景照片可知，異議
    人所越過之上開停止線與仁一路與月眉路口枕木紋行人穿越
    道尚有至少六個小型車停車位寬度距離，另異議人越過停止
    線左轉再越過仁一路由東往西方向車道時亦與前揭行人穿越
    道尚有至少三個小型車停車位寬度距離。則依前揭交通部函
    示，異議人本件駕車面對圓形紅燈時之越過停止線及其後左
    轉之駕駛行為，既未逕予穿越路口至銜接路段（包括越過上
    開行人穿越道甚至銜接之東明路），其車身復未妨害其他方
    向包括義九路福虎橋或仁一路七巷之行人及車輛通行，且無
    穿越路口之企圖，自與前揭道路交通管理處罰條例第五十三
    條第一項所定汽車駕駛人行經有燈光號誌管制之交岔路口闖
    紅燈違規有別。
  (三)異議人本件經舉發之駕駛行為，既有面對圓形紅燈而不遵守
    停止線指示行駛車輛停止界限之違規，復因與汽車駕駛人行
    經有燈光號誌管制之交岔路口闖紅燈之道路交通管理處罰條
    例第五十三條第一項所定情況有別，而無其他處罰之規定，
    則本件異議人應以道路交通管理處罰條例第六十條第二項第
    三款之「汽車駕駛人，駕駛汽車不遵守道路交通標線（標誌
    及號誌略）之指示，而本章各條無處罰之規定者，處九百元
    以上一千八百元以下罰鍰。」論處。又本件異議人經舉發機
    關逕行製單舉發違規後，異議人於應到案日期同年五月三十
    日前之同年月十七日即到案聽候裁決，移送機關遂於同日依
    前揭道路交通管理處罰條例有關闖紅燈之規定及違反道路交
    通管理事件統一裁罰基準及處理細則第二條第二項之附件違
    反道路交通管理事件統一裁罰基準表（下稱裁罰基準表）對
    異議人裁罰等情，有上開字號舉發違反道路交通管理事件通
    知單影本、裁決書正本及送達證書影本、舉發機關上開字號
    函文影本及移送機關移送書在卷可稽。是異議人已於應到案
    日期前到案聽候裁決，依道路交通管理處罰條例第六十條第
    二項第三款及裁罰基準表之規定，應裁處罰鍰九百元。
六、綜上所述，原處分依據道路交通管理處罰條例第五十三條第
    一項、第六十三條第一項第三款之規定及裁罰基準表予以裁
    罰及記違規點數，顯有未合。異議人有關並無闖紅燈違規之
    異議，為有理由，應由本院將原處分撤銷。惟異議人因有面
    對圓形紅燈而不遵守停止線指示行駛車輛停止界限之違規，
    且無其他處罰之規定，本院自應依道路交通管理處罰條例第
    六十條第二項第三款及裁罰基準表，裁處如主文第二項所示
    ，以資適法。
據上論斷，應依道路交通管理處罰條例第八十七條第二項，道路
交通案件處理辦法第二十條本文，裁定如主文。
中    華    民    國    99    年     9     月    6    日
                  交通法庭法  官  陳賢德
以上正本證明與原本無異。
對於本件裁定如有不服，應於收受送達後5日內，向本院提出抗
告書狀，敘述抗告之理由，抗告於臺灣高等法院。
中    華    民    國    99    年    9     月    7     日
                          書記官  王靜敏

司法院資訊處製作；財團法人民間司法改革基金會備份。
